【裁判字號】    98,抗,585
【裁判日期】    981120
【裁判案由】    聲明異議
【裁判全文】
臺灣高等法院臺中分院民事裁定  98年度抗字第585號
抗  告  人  大傲若謙資產管理有限公司
法定代理人  乙○○
相  對  人  甲○○
上列抗告人因與相對人等間聲明異議事件，對於民國98年8月25
日臺灣臺中地方法院98年度執事聲字第35號裁定，提起抗告，本
院裁定如下：
    主  文
抗告駁回。
抗告訴訟費用由抗告人負擔。
    理  由
一、抗告人在原法院聲請意旨暨抗告意旨略以：查原債權人即新
    竹國際商業銀行股份有限公司（下稱新竹銀行），已於民國
    （下同）96年3月5日將其對相對人即債務人甲○○之債權（
    即台灣桃園地方法院93年7月26日、92年執十字第27047號債
    權憑證）及有關一切權利、名義、利益、義務及責任（下稱
    系爭債權），一併讓與第三人台北國鼎資產管理股份有限公
    司台灣分公司（下稱國鼎公司），國鼎公司復將系爭債權讓
    與統一元氣資產管理股份有限公司（下稱統一公司），統一
    公司於97年10月31日又將系爭債權讓與抗告人，是抗告人現
    為系爭債權之唯一合法債權人。又按金融機構合併法第15條
    第1項適用同法第18條第3項之規定，債權讓與之通知，得以
    公告方式代之，抗告人並將債權讓與之通知，於97年12月6
    日公告在民眾日報上，自發生債權讓與通知之效力。再者，
    於本件強制執行程序中，原審先前駁回抗告人強制執行之聲
    請裁定書及鈞院廢棄發回之裁定書，依法均應送達相對人，
    自應同時發生債權讓與通知之效力，是原審再次駁回抗告人
    強制執行聲請之裁定，顯然違憲、違法，為此提起抗告云云
    。
二、按債權人聲請強制執行，如不合程式或不備其他要件，依其
    情形可以補正，經定期命補正而不補正者，法院應以裁定駁
    回之，此觀強制執行法第30條之1準用民事訴訟法第249條第
    1項第6款自明。又按執行名義成立後，債權人將債權讓與於
    第三人，該第三人為強制執行法第四條之二第一項第一款所
    稱之繼受人，雖得以原執行名義聲請強制執行，惟民法第二
    百九十七條第一項既明定債權之讓與，非經讓與人或受讓人
    通知債務人，對於債務人不生效力，則債權受讓人於該項讓
    與對債務人生效前，自不得對債務人為強制執行。是債權受
    讓人依強制執行法第四條之二規定，本於執行名義繼受人身
    分聲請強制執行者，除應依同法第六條規定提出執行名義之
    證明文件外，對於其為適格之執行債權人及該債權讓與已對
    債務人發生效力等合於實施強制執行之要件，亦應提出證明
    ，併供執行法院審查。至於最高法院四十二年台上字第六二
    六號、二十二年上字第一一六二號判例所稱「讓與之通知，
    為通知債權讓與事實之行為，得以言詞或文書為之，不需何
    等之方式」、「受讓人對於債務人主張受讓事實行使債權時
    ，既足使債務人知有債權讓與之事實，即應認為兼有通知之
    效力」等語，旨在說明債權讓與之通知，其性質為觀念通知
    ，其通知方式不拘，以使債務人知悉其事實即可，於訴訟中
    如有事實足認債務人已知悉其事，該債權讓與即對債務人發
    生效力；惟究不得因此即謂債權之讓與人或受讓人未將債權
    讓與之事實通知債務人前，受讓人即得對該債務人為強制執
    行，而責由執行法院以送達書狀或讓與證明文件予債務人之
    方式為通知（最高法院98年度第3次民事庭會議決議參照）
    。又按金融機構合併法第18條第3項、第15條第1項第1款所
    定不適用民法第297條規定者，限於首次自金融機構受讓債
    權者為限，並不包括再次輾轉受讓債權之金融機構在內。
三、經查：本件抗告人主張伊輾轉受讓系爭債權，並將債權讓與
    之事項，公告在民眾日報上，是本件債權業已合法移轉云云
    ，固據提出台灣桃園地方法院92年度執字第27047號債權憑
    證債權讓與證明書正本及登載新聞紙之公告影本為證。然揆
    諸上開說明，除原債權人新竹銀行將系爭債權讓與國鼎公司
    外，本件抗告人並非金融機構合併法第15條第1項所規定之
    金融機構，其與統一公司間之債權讓與行為，自無金融機構
    合併法第18條第3項以公告代替通知之適用。即統一公司與
    抗告人間之債權讓與行為，仍應依民法第297條規定，為債
    權讓與之通知。然抗告人並未遵行原審限期命補正債權讓與
    之通知，有原審卷宗可按，是原審以逾期仍未補正通知為由
    ，裁定駁回抗告人本件強制執行聲請，於法並無不合。又抗
    告意旨雖謂：原審先前將其駁回裁定書，及本院廢棄發回裁
    定書，依法均應送達，則該裁定書送達相對人，亦發生債權
    讓與通知之效力云云，然查本件債權讓與之通知，乃強制執
    行程序「開始」之要件，究不能責由執行法院以送達書狀或
    讓與證明文件予債務人之方式為通知，是抗告人之抗辯，顯
    有誤會。綜上，抗告論旨，猶執陳詞，指摘原裁定不當，聲
    明廢棄，非有理由。
四、本件事證已臻明確，兩造其餘攻擊或防禦方法及所提證據，
    均與本院心證之形成，不生影響，爰不一一再加以論述，併
    此明。
五、據上論結，本件抗告為無理由，爰依強制執行法第30條之1
    ，民事訴訟法第495條之1第1項、第449條第1項、第95條、
    第78條，裁定如主文。
中    華    民    國    98    年    11    月    20    日
          民事第七庭    審判長法  官  童 有 德
                              法  官  曾 謀 貴
                              法  官  陳 繼 先
以上正本係照原本作成。
不得再抗告。
                              書記官  陳 三 軫
中    華    民    國    98    年    11    月    20    日
                                                      Ｖ


司法院資訊處製作；財團法人民間司法改革基金會備份。
